臺灣高等法院高雄分院民事裁定
111年度消債抗字第2號
再抗告人    杜明惠  
代  理  人  林宗穎律師
相  對  人  辜仁男  

上列再抗告人因與相對人間消費者債務清理條例聲請免責事件，
對於中華民國111年5月25日臺灣高雄地方法院111年度消債抗字
第4號所為裁定提起再抗告，本院裁定如下：
    主  文
原裁定廢棄，發回臺灣高雄地方法院更為裁定。
    理  由
一、按對於抗告法院之裁定，除有涉及法律見解具有原則上之重
    要性者外，不得再為抗告，消費者債務清理條例（下稱消債
    條例）第11條第3項定有明文。又對於抗告法院之裁定再為
    抗告，僅得以其適用法規顯有錯誤為理由，消債條例第15條
    準用民事訴訟法第486條第4項亦有明文。所謂適用法規顯有
    錯誤，係指原裁定就其取捨證據所確定之事實適用法規，顯
    然不合於法律規定，或與司法院現尚有效及大法官會議之解
    釋，或最高法院現尚有效之判例顯有違反，或消極的不適用
    法規，顯然影響裁判者而言，並不包括判決理由矛盾、理由
    不備、漏未斟酌證據及認定事實錯誤之情形在內（最高法院
    63年台上字第880號、80年台上字第1326號裁判意旨參照）
    。再所謂原則上之重要性，係指該再抗告事件所涉及之法律
    問題，意義重大而有加以闡釋之必要者而言。
二、再抗告意旨略以：消債條例第141條第1項規定，係賦予債務
    人再次聲請免責之機會，法院自應再次斟酌債務人一切情狀
    而為是否免責之准駁。相對人前因有消債條例第133條、第1
    34條第8款所定事由，受法院不免責之裁定確定，原裁定錯
    認相對人只須繼續清償達同條例第133條所規定之數額，且
    各普通債權人受償額均達其應受分配額，法院即無裁量餘地
    ，應為免責之裁定，故在未審酌相對人前聲請更生、清算皆
    有隱匿財產之情事，亦未調查相對人曾主動還款抗告人新台
    幣（下同）7萬2,000元，卻未能說明其資金來源，且未據實
    陳報其所領之應休未休工資，暨依其女已領有薪資之事實減
    低扶養費用之支出，顯有隱匿財產情事之情形下，逕依消債
    條例第141條規定裁定免責，適用法規顯有錯誤，爰求予廢
    棄原裁定等語。
三、經查：
　㈠相對人前於民國105年5月26日向原法院聲請消費者債務清理
    更生事件，經原法院以106年度消債清字第126號裁定准自10
    6年8月15日17起開始清算程序，然相對人財產不敷清償財團
    費用及債務，經原法院裁定終止清算程序，並以107年度消
    債職聲免字第5號裁定認相對人有消債條例第133條、第134
    條第4款規定之情事，應不予免責。相對人不服提起抗告，
    經原法院合議庭以107年度消債抗字第8號裁定駁回其抗告確
    定等情，有前揭裁定影本附卷可稽(原法院消債聲免卷第4-6
    頁、本院卷第93-96頁)。相對人嗣以其受不免責之裁定確定
    後，繼續清償各債權人達消債條例第133條所定數額，依消
    債條例第141、142條規定聲請本件免責。
　㈡按債務人因第133條之情形，受不免責之裁定確定後，繼續清
    償達該條規定之數額，且各普通債權人受償額均達其應受分
    配額時，得聲請法院裁定免責；法院為不免責或撤銷免責之
    裁定確定後，債務人繼續清償債務，而各普通債權人受償額
    均達其債權額之20%以上者，法院得依債務人之聲請裁定免
    責，消債條例第141條第1項、第142條第1項定有明文。參酌
    消債條例第141條第1項規定之立法理由「為鼓勵債務人利用
    其薪資、執行業務所得或其他固定收入清償債務，以獲得免
    責，債務人縱因第一百三十三條之情形，受不免責之裁定，
    如其事後繼續工作並清償債務其清償額達於第一百三十三條
    所定之數額，且各普通債權人受償額均達依該數額應受分配
    額時，各債權人之債權已獲相當程度之保障時，自宜賦與其
    重建經濟之機會，爰設本條，明定此際債務人得聲請法院裁
    定免責」，及同條例第142條第1項規定之立法理由「為鼓勵
    債務人努力清償債務以獲得免責，法院為不免責之裁定或撤
    銷免責之裁定確定後，債務人如能繼續清償債務，使各普通
    債權人受償額均達其債權額之百分之二十以上者，各債權人
    之債權應已獲相當程度之保障，自宜賦與其重建經濟之機會
    ，爰設本條，明定法院得依債務人之聲請，為免責之裁定。
    惟法院為裁定時，仍應斟酌債務人不免責事由之情節、債權
    人受償情形及其他一切情狀，而為准駁，並非當然予債務人
    免責，附此敘明」（見本院卷第97-98頁），可知二者立法
    目的固同為鼓勵債務人努力清償債務以獲得免責，惟適用前
    提與法律效果則有不同。消債條例第141條規定係以債務人
    前因同條例第133條所定事由受不免責裁定為前提；至同條
    例第142條規定，則以該條例所有不免責或撤銷免責之情形
    均得適用，故倘債務人除有同條例第133條不免責情形外，
    尚具備同條例第134條各款不免責情形之一，縱其清償額已
    達133條所定之數額，仍無法逕依同條例第141條規定予以免
    責。其次，債務人一旦符合同條例第141條規定之適用要件
    ，法院即應裁定予以免責，並無裁量之餘地；惟如係適用同
    條例第142條情形，縱普通債權人受償額均達其債權額20%以
    上，法院為裁定時仍應斟酌債務人不免責事由之情節、債權
    人受償情形及其他一切情狀而為准駁，非當然予債務人免責
    。
　㈢本件相對人前經原法院認有消債條例第133條、第134條第8款
    所定事由，應為不免責裁定確定，已如前述，揆之前揭說明
    ，縱相對人清償額達133條所定數額，仍無法逕依同條例第1
    41條第1項規定予以免責，而應依同條例第142條規定，審酌
    各普通債權人受償額是否均達其債權額之20%以上，暨相對
    人原不免責事由情節、債權人受償情形及其他一切情狀再為
    准駁。據上，原裁定未依同條例第142條規定予以審酌，逕
    依第141條規定裁定相對人免責，自難謂無適用法規錯誤之
    情形。　
四、綜上所述，再抗告意旨以原裁定有不適用法規之違誤指摘原
    裁定不當，求予廢棄，非無理由。應由本院將原裁定廢棄，
    發回原法院另為妥適之處理。爰裁定如主文。
中　　華　　民　　國　　111 　年　　7 　　月　　18　　日
                            民事第五庭
                                審判長法  官  蘇姿月
                                      法  官  謝雨真
                                      法  官  王  琁
以上正本證明與原本無異。
本件不得抗告。
中　　華　　民　　國　　111 　年　　7 　　月　　18　　日
                                      書記官  林秀珍